【裁判字號】    88,易,4526
【裁判日期】    890203
【裁判案由】    侵占
【裁判全文】
臺灣板橋地方法院刑事判決                        八十八年度易字第四五二六號
    公  訴  人  臺灣板橋地方法院檢察署檢察官
    被      告  甲○○
右列被告因侵占案件，經檢察官提起公訴（八十八年度偵字第七九三四號），本院判
決如左：
    主  文
甲○○意圖為自己不法之所有，而侵占遺失物，處罰金貳仟元，如易服勞役以佰元
折算壹日，緩刑貳年。
    事  實
一、甲○○於民國（下同）八十八年一月間，在不詳地點，拾獲乙○○所有遺失之支
    票乙紙（支票號碼為ＡＴ0000000號，發票人為巫國財，付款人為萬泰商
    業銀行新竹分行，面額為新台幣柒萬元），竟意圖為自己不法之所有，將該支票
    據為己有，侵占入己後，甲○○並於八十八年一月十二日，在台北縣板橋市○○
    路○段一六０巷三十四弄七號五樓之一住處，將該紙支票交予其不知情之女友陳
    薏妃，委由陳薏妃存入銀行帳戶以提示交換。嗣因該支票經乙○○於八十八年一
    月十四日向銀行掛失止付，不知情之陳薏妃卻仍向銀行提示而遭退票，經警追查
    該支票來源而查悉上情。
二、案經台北縣警察局中和分局報請台灣板橋地方法院檢察署檢察官偵查起訴。
    理  由
一、訊據被告甲○○固對於前揭時、地將前揭支票交予其女友陳薏妃，委由陳薏妃存
    入銀行帳戶提示交換等情坦承不諱，惟矢口否認有侵占遺失物犯行，辯稱：因巫
    國財及乙○○之前向伊調七萬元之現金，所以巫國財於八十八年一月十二日，在
    其所經營位於新竹市○○路附近經營之機車行交付前揭支票予伊，乙○○亦在場
    云云。惟查，前揭支票係巫國財於八十八年一月七、八日間，在其所經營位於新
    竹市○○路十九號之機車行所簽發而交予乙○○，以供清償債務之用，嗣因乙○
    ○遺失而向銀行掛失止付等情，迭據證人巫國財於警訊、偵查時證述在卷，核與
    證人乙○○於警訊、偵查時證述之情節相符，亦有支票暨退票理由單影本、遺失
    票據申報書影本、掛失止付票據提示人資料查報表影本及票據掛失止付通知書影
    本各一份附卷可憑（見偵查卷第三頁至第七頁）。而被告先於警訊時供稱：伊並
    不認識乙○○云云（見偵查卷第八頁正面），嗣於偵查時改稱：巫國財於八十七
    年一月十二日持前揭支票向伊調七萬元，乙○○亦在現場云云（見偵查卷第十九
    頁背面），繼稱：巫國財係透過乙○○持前揭支票向伊調取現金云云（見偵查卷
    第五十一頁背面），則被告對於究係何人拿前揭支票予其調現乙節，前後供述反
    覆不一，已遽難令本院採信，證人巫國財、乙○○復於警訊、偵查時均否認有持
    前揭支票交予被告之情，況被告甲○○經送法務部調查局作測謊鑑定，鑑定結果
    認甲○○稱：（一）巫國財持繫爭之支票向其調現；（二）繫爭之支票係巫國財
    所交付，經測試呈情緒波動之反應，應係說謊，亦有法務部調查局（八八）陸（
    三）字第八八○五三六一三號鑑定通知書一紙在卷足憑。至證人陳薏妃於偵查時
    證稱：甲○○告知前揭支票係巫國財交付予伊云云（見偵查卷第四十六頁背面）
    ，但證人陳薏妃無非僅為聽聞被告之言語，尚非確實目擊巫國財交付前揭支票予
    被告，其證詞仍無法推翻證人巫國財、乙○○之可信度，自難遽為有利被告事實
    之認定。另被告平日使用之行動電話（號碼為0000000000號，申請登
    記人為陳薏妃）電話通聯紀錄中雖有與乙○○平日使用之電話聯絡之紀錄（見偵
    查卷第二十二頁），且巫國財所經營機車行之電話（號碼為0000000號）
    於八十八年一月十三日亦有與上開行動電話聯絡之紀錄（見偵查卷證物袋），惟
    僅足以證明被告有認識乙○○、巫國財二人之可能，尚不足證明被告持有上開支
    票之來源確屬正當。綜上所述，被告前揭所辯，無非係事後卸責之詞，不足採信
    。本件事證業臻明確，被告犯行堪以認定，應予依法論處。
二、核被告甲○○所為，係犯刑法第三百三十七條之侵占遺失物罪。爰審酌被告犯罪
    之動機、目的、手段、方法、犯後態度等一切情狀，量處如主文所示之刑，並諭
    知易服勞役之折算標準，以示懲儆。又被告未曾受有期徒刑以上刑之宣告，有台
    灣高等法院檢察署刑案紀錄簡覆表一件附卷可按，其因一時貪念，而有本件犯行
    ，經此教訓自應知所警惕，應無再犯之虞，是所宣告之刑，本院認以暫不執行為
    適當，爰依刑法第七十四條第一款之規定宣告緩刑二年，以勵自新。
據上論斷，應依刑事訴訟法第二百九十九條第一項前段，刑法第三百三十七條、第四
十二條第二項、第七十四條第一款，罰金罰鍰提高標準條例第一條前段、第二條，判
決如主文。
本案經檢察官朱帥俊到庭執行職務
中      華      民      國    八十九    年      二      月      三      日
                                     台灣板橋地方法院刑事第三庭
                                         法  官  林  海  祥
（得於十日內上訴）
附錄本案論罪科刑法條：
刑法第三百三十七條


司法院資訊處製作；財團法人民間司法改革基金會備份。
